【裁判字號】    97,交聲,2980
【裁判日期】    980122
【裁判案由】    交管條例聲異
【裁判全文】
臺灣板橋地方法院交通事件裁定        97年度交聲字第2980號
原處分機關  交通部公路總局臺北區監理所蘆洲監理站
異  議  人
即受處分人  甲○○
上列異議人即受處分人因違反道路交通管理處罰條例案件，對於
交通部公路總局臺北區監理所蘆洲監理站中華民國九十七年十一
月十七日所為北監蘆字第裁四六─ΑＥＸ三七二九三三號、四六
─ΑＥＸ三七二九三四號裁決處分聲明異議，本院裁定如下：
        主  文
異議均駁回。
        理  由
一、按機器腳踏車駕駛人於行駛道路時，使用手持式行動電話進
    行撥接或通話者，處罰鍰一千元；汽車駕駛人，駕駛汽車有
    違反道路交通管理處罰條例之行為，經交通勤務警察或依法
    令執行交通稽查任務人員制止時，不聽制止或拒絕停車接受
    稽查而逃逸者，除按各該條規定處罰外，處三千元以上六千
    元以下罰鍰；而汽車駕駛人違反道路交通管理處罰條例第六
    十條第一項者，除各依原條款處罰鍰外，並各予記違規點數
    一點，道路交通管理處罰條例第三十一條之一第一項、第六
    十條第一項、第六十三條第一項第一款（裁決書漏載第一項
    第一款）分別定有明文。次按「汽車駕駛人之行為有下列情
    形之一，當場不能或不宜攔截製單舉發者，得對汽車所有人
    逕行舉發處罰：四、不服指揮稽查而逃逸，或聞消防車、救
    護車、警備車、工程救險車之警號不立即避讓。」、「前項
    逕行舉發，應記明車輛牌照號碼、車型等可資辨明之資料，
    查明汽車所有人姓名或名稱、住址後，製單舉發處罰之。」
    ，道路交通管理處罰條例第七之二條第一項第四款、第四項
    亦規定甚明。
二、本件受處分人即異議人甲○○騎乘車牌號碼為ＱＰＱ─六二
    九號輕型機車，於民國九十七年十月八日十一時五十五分許
    ，行經德行東路二五二號時，因機器腳踏車駕駛人使用手持
    式行動電話進行撥接，經交通勤務警察指示攔停時，又拒絕
    停車接受稽查而逃逸等違規情事，乃逕行舉發，原處分機關
    遂依道路交通管理處罰條例第三十一條之一第二項及同條例
    第六十條第一項之規定，分別裁處罰鍰一千元與三千元，並
    記違規點數乙點，此有臺北市政府警察局九十七年十月八日
    北市警交字第ＡＥＸ三七二九三三號、ＡＥＸ三七二九三四
    號舉發違反道路交通管理事件通知單及交通部公路總局臺北
    區監理所蘆洲監理站所為北監蘆字第裁四六─ΑＥＸ三七二
    九三三號、四六─ΑＥＸ三七二九三四號附卷可稽。
三、聲明異議意旨略以：伊實無此等違規行為，當時亦無警員叫
    伊停車受檢，且本件亦無其他證據可資證明伊確有駕車逃逸
    之違規行為，實難令異議人甘服，爰依法聲明異議，請求撤
    銷原處云云。
四、經查：
  (一)上開機車駕駛人之違規事實，業據證人即舉發警員乙○○於
    本院訊問時到庭具結證稱：「本件是我舉發的，當時我是在
    執行簽到德行東路二五二號前芝山郵局的巡邏箱，我看到一
    台黑色山葉機車雙載，在我前方的士東路口執勤時，駕駛人
    以左手持行動電話放在耳朵旁邊使用，駕駛人是男性，後載
    人為女性，左轉至德行東路二五二號前，他對著我的方向騎
    過來，我就以手勢並鳴笛示意他停車，該駕駛攔檢不停，在
    我前方約二公尺地方向左偏行繞過我，並繼續往我的後方駛
    去，當時我巡邏車停在距離我六公尺的地方，我過去要發動
    車子時，我看到他左轉進德行東路的巷子裡面，我騎過去時
    到二八三巷左轉進去，但有個路人跟我說他是從二六五巷進
    去，我追錯巷子，因沒有追到，我把車號、顏色、廠牌記明
    後，回派出所比對車籍資料系統，確認符合後，進行舉發。
    」、「（問：當時是否有拍照？）來不及，他是轉過來發現
    我在那邊示意鳴笛時，才把手機放下來騎過去。」、「（問
    ：能確認本件舉發沒有錯誤？）能確認沒錯。」等語（參本
    院九十七年十二月二十五日訊問筆錄），並有臺北市政府警
    察局士林分局九十七年十月三十日北市警士分交字第○九七
    三二七四九二○○號函、證人所提出之臺北市政府警察局士
    林分局員警工作登記簿圖乙份及照片九幀在卷可稽。
  (二)按交通警員製單舉發違反道路交通管理處罰條例所列之違規
    行為，係公務員基於職務上權力，依法就特定之具體事件所
    為具公法上效果之單方行政行為，基於公務員為公法上行為
    具有公信力之原則，該行政處分當可被推定為真正，本此公
    信原則，立法者乃賦予行政機關制定違反道路交通事件統一
    裁罰標準及處理細則，使執勤警員得當機處分以達其維護交
    通秩序、安全之行政目的。反之，若謂公務員一切行政行為
    均需預留證據以證其實，則國家行政勢必窒礙難行。本件舉
    發員警即證人乙○○與異議人並不相識，亦無宿怨嫌隙，衡
    情證人應無甘冒偽證罪刑責風險而設詞構陷異議人之理，其
    對當日所見違規情形於具結後堅證如上，足認其確係依自己
    親自見聞所得而為上開供述。且依其所述目睹與攔查過程之
    客觀狀況，亦應無誤看燈號或車輛之可能。此外復查無其他
    任何事證可認證人乙○○上開證述有何瑕疵或與事理相違而
    可認與事實不符之處，本院依直接審理所得心證，堪認其依
    自己親自見聞所為之上開證述與事實相符。則本件異議人既
    未能提出任何關於舉發不實之事證，復查無任何證據足資證
    明執勤員警有何捏造事實違法取締之不法情事，證人即員警
    乙○○本於維護交通秩序、安全職責所為之舉發，自應受到
    合法、正確之認定，而得據以認定異議人上開違規之事實。
  (三)綜上所述，本件違規事證至為明確，異議人確有使用手持式
    行動電話進行撥接而有違反道路交通管理處罰條例之行為，
    並拒絕停車接受稽查而逃逸之違規情事，已足認定。原處分
    機關引道路交通管理處罰條例第三十條之一第二項、第六十
    條第一項規定，分別裁處異議人即受處分人一千元與三千元
    罰鍰，並依同條例第六十三條第一項第一款之規定，記違規
    點數乙點，核無違誤，本件異議人之異議為無理由，應予駁
    回。
據上論斷，應依道路交通案件處理辦法第十九條，裁定如主文。
中    華    民    國    98    年     1    月    22    日
                      交通法庭  法  官  楊博欽
以上正本證明與原本無異
如不服本裁定應於送達後五日內向本院提出抗告狀
                                書記官  呂妍旻
中    華    民    國    98    年    1     月    22    日


司法院資訊處製作；財團法人民間司法改革基金會備份。
